【裁判字號】    99,聲,291
【裁判日期】    990830
【裁判案由】    聲請交保
【裁判全文】
臺灣臺東地方法院刑事裁定               99年度聲字第291號
聲  請  人
即  被  告  甲○○
上列聲請人即被告因販賣毒品案件，聲請具保停止羈押，本院裁
定如下：
    主  文
聲請駁回。
    理  由
一、聲請意旨略以：聲請人即被告甲○○因販賣毒品案件，經檢
    察官提起公訴，聲請人始終坦承犯行，足認被告既自知罪愆
    ，誠心悔過，當願坦然面對國法。而聲請人之父親適逢發生
    車禍臥病在床，無法自理，需旁人協助 ，另家中尚有2名幼
    子待其扶養，伊又係家中獨子及主要經濟來源，被告實無法
    安心，希能於判決前安頓父母親及妻兒之生活，爰聲請具保
    停止羈押云云。
二、按羈押後，有無繼續羈押之必要，仍許法院斟酌訴訟進行程
    度及其他一切情事而為認定，除有刑事訴訟法第114條各款
    所列情形之一不得駁回者外，是否撤銷羈押或准許具保停止
    羈押，該管法院有自由裁量之權，衡非被告所得強求（最高
    法院46年臺抗字第6號判例可資參照）。又羈押係以實行訴
    訟，保全證據或刑罰之執行為目的之強制處分，故法院審酌
    應否羈押時，除應先審查被告是否有刑事訴訟法第101條第1
    項各款所列情形，或有無第101條之1各款所列之罪名，且有
    事實足認為有反覆實施同一犯罪之虞外，尤應就是否有「非
    予羈押顯難進行追訴、審判或執行」之必要情事，依卷內具
    體客觀事證予以審酌，以決定是否確有羈押之必要（臺灣高
    等法院89年度抗字第184號裁定可資參照）。
三、經查：
（一）聲請人甲○○因販賣毒品案件，經臺灣臺東地方法院檢察
      署檢察官以99年度偵字第1069號提起公訴，於民國99年7
      月6日繫屬於本院，本院以99年度訴字第154號刑事案件分
      案審理，經本院訊問後，坦承犯行，核與證人謝和原、謝
      承祐、林鴻賓、宋國男、賴威志、陳俊宏及林家名分別於
      警詢及偵查中證述聲請人販賣第二級毒品甲基安非他命之
      情節大致相符，並有通訊監察譯文在卷可稽，認聲請人涉
      犯毒品危害防制條例第4條第2項之販賣第二級毒品罪嫌重
      大，且所犯為最輕本刑5年以上有期徒刑之罪，其以逃匿
      規避審判程序進行之可能性甚高，有相當理由認聲請人有
      逃亡之虞，非予羈押，顯難進行審判，認有羈押之必要，
      而依刑事訴訟法第101條第1項第3款之規定，於同日執行
      羈押。
（二）按刑事訴訟法第101條第1項第3款規定之羈押，係因被告
      所犯為死刑、無期徒刑或最輕本刑為5年以上有期徒刑之
      罪者，其可預期判決之刑度既重，該被告為規避刑罰之執
      行而妨礙追訴、審判程序進行之可能性增加，國家刑罰權
      有難以實現之危險，該規定旨在確保訴訟程序順利進行，
      使國家刑罰權得以實現，以維持重大之社會秩序及增進重
      大之公共利益，其目的洵屬正當。又基於憲法保障人民身
      體自由之意旨，被告犯上開條款之罪嫌疑重大者，仍應有
      相當理由認為其有逃亡、湮滅、偽造、變造證據或勾串共
      犯或證人等之虞，法院斟酌命該被告具保、責付或限制住
      居等侵害較小之手段，均不足以確保追訴、審判或執行程
      序之順利進行，始符合該條款規定，非予羈押，顯難進行
      追訴、審判或執行之要件，此際羈押乃為維持刑事司法權
      有效行使之最後必要手段，於此範圍內，尚未逾越憲法第
      23條規定之比例原則，符合司法院釋字第392號、第653號
      、第654號解釋意旨，與憲法第8條保障人民身體自由及第
      16條保障人民訴訟權之意旨，尚無違背（司法院大法官釋
      字第665號解釋理由書可資參照）。而上揭所稱「相當理
      由」，與同條項第1款、第2款法文內之「有事實足認有…
      …之虞」（學理上解釋為「充分理由」）尚屬有間，其條
      件當較寬鬆。良以重罪常伴有逃亡、滅證之高度可能，係
      趨吉避凶、脫免刑責、不甘受罰之基本人性，倘一般正常
      之人，依其合理判斷，可認為該犯重罪嫌疑重大之人具有
      逃亡或滅證之相當或然率存在，即已該當「相當理由」之
      認定標準，不以達到充分可信或確定程度為必要。以量化
      為喻，若依客觀、正常之社會通念，認為其人已有超過百
      分之五十之逃亡、滅證可能性者，當可認具有相當理由認
      為其有逃亡、滅證之虞。此與前二款至少須有百分之八十
      以上，始足認有該情之虞者，自有程度之差別。再其認定
      ，固不得憑空臆測，但不以絕對客觀之具體事實為限，若
      有某些跡象或情況作為基礎，即無不可。至相關之事實或
      跡象、情況，鑑於此非屬實體審判之核心事項，自以自由
      證明為已足，並不排斥傳聞證據，斯不待言（最高法院98
      年度臺抗字第668號裁定可資參照）。本院審酌聲請人所
      犯販賣第二級毒品案件，犯罪嫌疑確屬重大，而其本件被
      訴係涉犯43次最輕本刑為7年以上有期徒刑之重罪，則其
      以逃匿規避審判、執行程序進行之可能性甚高，即有事實
      足認為有逃亡之虞，若未予羈押聲請人，顯難進行日後之
      審判或本案確定後之執行，揆諸上開說明，仍有羈押聲請
      人之必要。原羈押之原因現仍存在，若僅命被告具保、責
      付或限制住居等侵害較小之手段，均不足以確保審判或執
      行程序之順利進行，而本案尚未判決，仍有繼續羈押聲請
      人之必要。再審酌聲請人販賣第二級毒品，危害社會治安
      甚鉅，權衡國家刑事司法權之有效行使、社會秩序及公共
      利益、聲請人人身自由之私益及防禦權受限制之程度，認
      對聲請人維持羈押處分尚屬適當、必要，合乎比例原則，
      並無違上開大法官會議解釋意旨。
（三）又按羈押被告乃刑事訴訟上不得已之措施，法院於認定羈
      押被告之原因是否存在時，僅就被告是否犯罪嫌疑重大，
      有無刑事訴訟法第101條第1項或第101條之1各款情形，及
      有無保全被告或證據使刑事訴訟程序順利進行之必要為審
      酌，至被告之家庭、學業、事業等其他情形，則非在斟酌
      之列，是聲請意旨所謂家庭成員生活賴其照料乙情縱令屬
      實，亦應尋求其他管道，協助處理解決其家庭相關事務，
      而非本院審酌是否停止羈押之因素。此外，復查無刑事訴
      訟法第107條至109條羈押原因消滅之情形，亦無同法第11
      4條各款所規定不得駁回聲請具保停止羈押之情形 ，本件
      被告聲請具保停止羈押，為無理由，應予駁回。
據上論斷，應依刑事訴訟法第220條，裁定如主文。
中    華    民    國    99    年     8    月     30    日
                  刑事第二庭  審判長法  官     李水源
                                    法  官     林拔群
                                    法  官     蔡慧雯
以上正本證明與原本無異。
如不服本裁定，應於裁定送達後5日內向本院提出抗告狀（須附
繕本）。
「切勿逕送上級法院」
                                    書記官     洪幸如
中    華    民    國    99    年    8     月    30    日

司法院資訊處製作；財團法人民間司法改革基金會備份。
